臺灣臺北地方法院小額民事判決
111年度北小字第428號
原      告  聯邦商業銀行股份有限公司


法定代理人  林鴻聯  
訴訟代理人  蔡宛芸  
            粘嘉萍  
被      告  邱啟鴻律師（即黃煥明之遺產管理人）
上列當事人間請求給付簽帳卡消費款事件，於中華民國111年2月
22日言詞辯論終結，本院判決如下︰
    主      文
被告應於管理黃煥明之遺產範圍內給付原告新臺幣參萬肆仟貳佰
伍拾貳元，及其中新臺幣參萬壹仟捌佰肆拾柒元，自民國一百一
十一年十一月十二日起至清償日止，按週年利率百分之十五計算
之利息。
原告其餘之訴駁回。
訴訟費用新臺幣壹仟元，由被告於管理黃煥明之遺產範圍內負擔
。
本判決原告勝訴部分得假執行。
    事實及理由
一、被告經受合法通知，無正當理由，未於言詞辯論期日到場，
    核無民事訴訟法第386 條各款所列情事，爰依原告聲請，由
    其一造辯論而為判決。
二、原告主張：被繼承人黃煥明於民國106年3月間向原告請領信
    用卡（卡號0000000000000000)使用，依信用卡約定條款得
    於財團法人聯合信用卡處理中心等之特約商店記帳消費，但
    應於次月繳款截止日前向原告清償，逾期應給付按年息15%
    計算之利息。詎料，被繼承人黃煥明消費後未依約清償簽帳
    款，喪失期限利益，所有帳款視為全部到期，截至108年8月
    17日止，尚積欠新臺幣（下同）34,252元（其中31,847元為
    本金、2,405元為已計利息）及訴之聲明所示之循環利息未
    清償，迭經催討，亦同。查被繼承人黃煥明已於108年4月15
    日死亡，其繼承人均已拋棄繼承，並經臺灣新北地方法院地
    方法院（下稱新北地院）選任被告為被繼承人黃煥明之遺產
    管理人，爰依信用卡使用契約及遺產管理之法律關係提起本
    件訴訟。並聲明：被告應於管理被繼承人黃煥明遺產範圍內
    給付原告34,252元，及其中31,847元自108年8月18日起至清
    償日止，按年息15％計算之利息。
三、被告則以：被繼承人黃煥明前於108年4月15日死亡，其繼承
    人均已拋棄繼承或死亡，被告乃於110年3月2日經新北地院1
    09年度家聲抗字第32號裁定選任為其遺產管理人，該裁定並
    於110年3月26日確定，是被告對於被繼承人黃煥明生前債權
    債務關係，無從得知。本件原告對被繼承人黃煥明之債權，
    於被繼承人黃煥明死亡後，被告經選任為其遺產管理人前，
    事實上無人可清償本件債務；又被告經選任為其遺產管理人
    後，爰依民法第1179條規定聲請對被繼承人黃煥明之原告及
    受遺贈人為公示催告，經新北地院以110年度司家催字第52
    號民事裁定命其原告及受遺贈人，應自公示催告裁定最後登
    載新聞紙之日起1年6月內，報明債權及為願受遺贈與否之聲
    明，被告並於110年5月12日刊登該公示催告裁定於太平洋日
    報，是被告在上開公示催告程序踐行完畢前，依法亦不得償
    還本件債務。綜上，被繼承人黃煥明前於108年4月15日死亡
    後所生未為給付之情事，於前揭公示催告期間屆滿之日尚未
    屆至，無從認定被告屆時將有不負償還責任之情，實屬不可
    歸責於被告，故原告請求被繼承人黃煥明死亡後起算之遲延
    利息，即屬無據，應予駁回等語，資為抗辯。並聲明：原告
    之訴駁回。
四、經查，原告主張之事實，業據提出與其所述相符之信用卡申
    請書、信用卡約定條款、卡戶本金利息及相關費用查詢及分
    期未入帳查詢、歷史帳單查詢匯出、新北地院108年度司繼
    字第1338號家事公告、新北地院110年度司家催字第52號公
    示催告公告等件為證，被告除辯稱被繼承人黃煥明死亡後起
    算之遲延利息無理由外，對其餘部分並不爭執，堪認原告此
    部分主張之事實為真實。
五、按民法第1181條規定，遺產管理人非於同法第1179條第1項
    第3款所定期間屆滿後，不得對於被繼承人之任何債權人或
    受遺贈人，償還債務或交付遺贈物，揆其法意，為使繼承債
    權人公平受償，必須為遺產之清算程序，以公示催告使被繼
    承人之債權人及受遺贈人於一定期間內報明債權及為願受遺
    贈與否之聲明，如許於期間屆滿前為清償，則此項目的勢將
    無法達成。準此，遺產管理人聲請法院依公示催告程序，限
    定1年以上之期間，公告被繼承人之債權人，命其於該期間
    內報明債權等意旨，係為管理保存及清算遺產，以免遺產散
    失，達到債權人能就被繼承人之遺產公平獲償之目的。從而
    ，被告既身為遺產管理人，非於公示催告期間屆滿，不得對
    被繼承人黃煥明之任何債權人包括原告，償還債務，否則將
    無法達成債權人公平受償之目的，公示催告之裁定亦將形同
    具文。　
六、所謂「遲延利息」，係指因給付遲延而當然發生之利息，法
    律性質上兼具損害賠償之作用，是與其他利息截然不同之處
    。而定期債權，債務人到期即負給付之義務，若到期而未給
    付，則為賠償債權人因愆期所生之損害起見，自應給付遲延
    利息（最高法院18年上字第1201號裁判要旨參照）。準此，
    遲延利息係為懲罰債務人故不履行債務所衍生具賠償性質之
    利息，而公示催告一定期間命債權人陳報債權之目的既係為
    管理保存及清算遺產，達到債權人能就被繼承人之遺產公平
    獲償，遺產管理人暫不得履行債務，則於被繼承人死後、選
    任被告為遺產管理人、公示催告屆滿、至遺產管理人知悉債
    權人該段期間因不可歸責遺產管理人致不能履行債務所延伸
    之遲延利息，依民法第230條「因不可歸責於債務人之事由
    ，致未為給付者，債務人不負遲延責任。」規定，自無責令
    被告負擔之理。故於被繼承人黃煥明死亡後至公示催告期間
    之不能給付，尚不可歸責於被告。
七、經查，新北地院以109年度家聲抗字第32號民事裁定選任被
    告為被繼承人黃煥明之遺產管理人，並以110年度司家催字
    第52號民事裁定准對被繼承人黃煥明之債權人及受遺贈人為
    公示催告，命被繼承人黃煥明之債權人及受遺贈人應自該公
    示催告最後登載新聞紙之日起，1年6月內，報明債權及為願
    受遺贈與否之聲明，經被告於110年5月12日刊登該公示催告
    裁定於太平洋日報等情，此有新北地院109年度家聲抗字第3
    2號民事裁定暨確定證明書、110年度司家催字第52號民事裁
    定、110年5月12日太平洋日報在卷可佐，依民法第1181條規
    定，被告僅得自111年11月12日起，於管理被繼承人黃煥明
    之遺產範圍內，對被繼承人黃煥明之債權人、受遺贈人為清
    償。原告對被繼承人黃煥明之債權，於被繼承人黃煥明死亡
    後迄至被告經選任為遺產管理人並公示催告期間屆滿前，依
    法不得償還，被告於上開期間未為給付，係非可歸責於被告
    之事由，依民法第230條規定，被告不負遲延責任。又本件
    依卷附帳務明細表暨信用卡消費明細表所示，被繼承人黃煥
    明積欠款項繳款截止日為108年8月17日，據此原告關於利息
    部分，僅得請求自111年11月12日起至清償日止，按年息15％
    計算之利息。
八、從而，原告依信用卡使用契約及財產管理之法律關係，請求
    被告應於管理被繼承人黃煥明遺產範圍內給付原告34,252元
    ，及其中31,847元自111年11月12日起至清償日止，按年息1
    5％計算之利息，為有理由，應予准許。逾此範圍之請求，為
    無理由，應予駁回。
九、本件事證已臻明確，兩造其餘攻擊防禦方法，於本判決結果
    不生影響，爰不一一論述，併此敘明。
十、本件原告勝訴部分，係就民事訴訟法第436 條之8 適用小額
    訴訟程序所為被告敗訴之判決，依同法第436 條之20規定，
    應依職權宣告假執行。
十一、本件訴訟費用額，依後附計算書確定如主文所示金額。
中　　華　　民　　國　　111 　年　　3 　　月　　1　　日
　　　　　　　       臺北簡易庭　
　　　　　　　　　            法　    官　郭美杏
以上正本係照原本作成。
如不服本判決，須以違背法令為理由，應於判決送達後20日內向
本庭（臺北市○○○路0 段000 巷0 號）提出上訴狀。（須按他
造當事人之人數附繕本）。如委任律師提起上訴者，應一併繳納
上訴審裁判費。
中　　華　　民　　國　　111 　年　　3 　　月　　1　　日
            　　　　　　　　　書　記　官  林玗倩
附錄：
一、民事訴訟法第436 條之24第2 項：　　
　　對於小額程序之第一審裁判上訴或抗告，非以其違背法令為
    理由，不得為之。
二、民事訴訟法第436 條之25：　　
　　上訴狀內應記載上訴理由，表明下列各款事項：
    ㈠原判決所違背之法令及其具體內容。
    ㈡依訴訟資料可認為原判決有違背法令之具體事實。
三、民事訴訟法第436 條之32條第2 項：
　　第438 條至第445 條、第448 條至第450 條、第454 條、第
    455 條、第459 條、第462 條、第463 條、第468 條、第46
    9 條第1 款至第5 款、第471 條至第473 條及第475 條第1
    項之規定，於小額事件之上訴程序準用之。
計　　算　　書
項　　　　目             金　額（新臺幣）     　　備　註
第一審裁判費   　 　　   1,000元
合　　　　計　　　       1,000元